【裁判字號】    98,上易,148
【裁判日期】    980709
【裁判案由】    毀損
【裁判全文】
臺灣高等法院刑事判決                 98年度上易字第148號
上  訴  人  臺灣板橋地方法院檢察署檢察官
上  訴  人
即  被  告  甲○○
選任辯護人  張振興律師
上列上訴人因被告毀損案件，不服臺灣板橋地方法院97年度易字
第2111號中華民國97年12月12日第一審判決（起訴案號：臺灣板
橋地方法院檢察署96年度偵字第17679號）， 提起上訴，本院判
決如下：
    主  文
上訴駁回。
    事  實
一、甲○○係大陸地區人民，因懷疑其夫丙○○與乙○○有曖昧
    關係，於民國96年6 月25日上午10時40分許，在臺北縣三重
    市○○路○段236號11樓丙○○辦公室，與乙○○發生爭吵時
    ，竟基於毀損之犯意，將乙○○放在桌上之NOKIA手機1支，
    故意丟擲在地上數次，致損壞上開手機，足生損害於乙○○
    。
二、案經乙○○告訴臺北縣政府警察局三重分局報告臺灣板橋地
    方法院檢察署檢察官偵查起訴。
    理  由
壹、證據能力有無之判斷：
一、按被告以外之人（包括證人、鑑定人、告訴人、被害人及共
    同被告等）於審判外之陳述雖不符刑事訴訟法第159條之1至
    之4等4條之規定，而經當事人於審判程序同意作為證據，法
    院審酌該言詞陳述或書面陳述作成時之情況，認為適當者，
    亦得為證據；當事人、代理人或辯護人於法院調查證據時，
    知有刑事訴訟法第159條第1項不得為證據之情形，而未於言
    詞辯論終結前聲明異議者，視為有前項之同意，同法第159
    條之5定有明文。 立法意旨在於傳聞證據未經當事人之反對
    詰問予以核實，原則上先予排除。惟若當事人已放棄反對詰
    問權，於審判程序中表明同意該等傳聞證據可作為證據；或
    於言詞辯論終結前未聲明異議，基於尊重當事人對傳聞證據
    之處分權，及證據資料愈豐富，愈有助於真實發見之理念，
    且強化言詞辯論主義，使訴訟程序得以順暢進行，上開傳聞
    證據亦均具有證據能力。本件證人即告訴人乙○○於警詢中
    之陳述，其性質雖屬傳聞證據，且查無符合同法第159條之1
    至之4等前4條之情形，惟上開警詢筆錄內容，於本院審理時
    予以提示並告以要旨，且各經檢察官、辯護人及被告等人表
    示意見。且當事人或辯護人已知上述筆錄乃傳聞證據，而於
    準備程序時已同意證據（見本院卷第44頁），依上開規定，
    證人乙○○於警詢中之證言應具有證據能力。
二、按被告以外之人於偵查中向檢察官所為陳述，除顯有不可信
    之情況者外，得為證據，同法第159條之1第2項定有明文。
    偵查中被告以外之人（包括證人、鑑定人、告訴人、被害人
    及共同被告等）於偵查中之證詞，性質上均屬傳聞證據。惟
    現階段刑事訴訟法規定檢察官代表國家偵查犯罪、實施公訴
    ，依法其有訊問被告、證人及鑑定人之權，證人、鑑定人且
    須具結，而實務運作時，檢察官偵查中向被告以外之人所取
    得之陳述，原則上均能遵守法律規定，不致違法取供，其可
    信度極高，職是，被告以外之人前於偵查中已具結而為證述
    ，除反對該項供述得具有證據能力之一方，已釋明「顯有不
    可信之情況」之理由外，不宜以該證人未能於審判中接受他
    造之反對詰問為由，即遽指該證人於偵查中之陳述不具證據
    能力。是證人乙○○、丙○○、丁○○於檢察官偵查時具結
    所為之證述，被告未曾提及檢察官在偵查時，有任何不法取
    供之情形，且客觀上並無顯不可信之情況，是前揭證人於偵
    查中之證言自具有證據能力。
貳、實體方面：
一、訊之上訴人即被告甲○○固坦承有於前揭時地與告訴人乙○○發生爭吵之事實，惟矢口否認有何毀損犯行，辯稱：伊並
    未將告訴人之手機，故意丟擲在地上，當時伊被丙○○攔在
    門口，沒有看到手機云云。經查：
  (一)被告如何於前揭時地，因懷疑其夫丙○○與告訴人有曖昧關
    係，與告訴人發生爭吵，而故意將告訴人所有放在上址客廳
    桌上之NOKIA手機1支丟擲在地上數次，致該手機分裂損壞而
    無法修復、使用等情，迭據證人即告訴人乙○○於警詢、偵
    查及原審審理時證述綦詳（見偵查卷第4頁至第6頁、第20頁
    、原審卷第47頁至第50頁），並有上開手機損壞後之照片1
    幀附卷可稽（見偵查卷第26頁）。且上開手機之背面外殼已
    經破裂，且手機分成四部分，亦經原審勘驗甚明，有該審理
    筆錄及當庭拍照之手機損壞情形照片1幀在卷可憑（見原審
    卷第48頁、第59頁）。再參以證人即被告之夫丙○○於偵查
    中所述：當日被告手拿安全帽與告訴人手拿鐵棒互毆，因為
    伊隔在中間，都是打到伊，他們互相沒有打到，後來被告就
    拿起桌上告訴人的手機丟在地上等語（見偵查卷第21頁）；
    益徵告訴人前揭指述洵屬非虛。而被告於前揭時地有進入屋
    內，並與告訴人在桌邊發生爭吵而為丙○○所隔離一節，亦
    據證人即被告友人丁○○於偵查及原審審理時證述甚明（見
    偵查卷第35頁、原審卷第45頁至第47頁），顯見被告因見其
    夫丙○○與告訴人在一起，而與告訴人發生爭吵，則被告當
    時在氣憤盛怒下，動手丟擲告訴人放置在桌上之手機，尚無
    悖於情理。被告辯稱伊只是要叫丙○○回家照顧小孩，只有
    在門口沒有進入屋內云云，要無可採。
  (二)至證人丙○○於原審審理作證時固改稱：被告沒有丟告訴人
    的手機，手機也沒有損壞云云（見原審卷第41頁至第42頁）
    ，然證人丙○○於偵查中已明確證稱被告有拿起告訴人手機
    丟在地上等語在卷（見偵查卷第21頁），且於同次檢察官訊
    問即將結束前，經檢察官詢問其意見時，再次表明其所述最
    為實在等語在卷（見偵查卷第23頁）；而丙○○於原審審理
    時係先證稱：上開告訴人手機係伊在撥開被告安全帽時撥到
    地上的，所以手機是伊摔壞的（見原審卷第42頁）；在檢察
    官詰問為何與偵查中所述不符時，又改稱：手機是伊打被告
    的手，被告的安全帽才碰到手機（見原審卷第42頁至第43頁
    ）；嗣由法官訊問時則再改稱：當時很亂，有可能是伊的手
    或被告的手都有碰到手機云云（見原審卷第44頁），是其竟
    於同次審理中前後證述含混不一，已非無疑；況證人丙○○
    係於前揭偵查中作證後，始由檢察官諭知告訴人亦對其提出
    傷害告訴，因而以被告身份接續訊問，有該訊問筆錄1件在
    卷可按（見偵查卷第21頁至第22頁），是證人丙○○於前揭
    偵查中之作證，尚非被告身份，所述自較持平，而其嗣後既
    遭告訴人提起傷害告訴，則其於此後作證是否猶能客觀證述
    ，亦有可疑。故證人丙○○於原審審理時所述尚無足憑為被
    告有利之認定。又證人丙○○有因上開手機損壞而向他人借
    錢購買手機還給告訴人一節，亦據證人丙○○先後於偵查及
    原審審理時證述明確（見偵查卷第21頁、原審卷第47頁），
    若告訴人所有之上開手機並未遭被告丟擲損壞，丙○○自無
    向他人借錢購買手機賠償告訴人之必要，可徵證人丙○○於
    原審審理時證稱該手機並未損壞云云，尚無可採。至證人丙○○雖另證稱該手機係伊送給告訴人云云，然上開手機係告
    訴人所有，業據證人丙○○於偵查中證述甚明（見偵查卷第
    21頁），且告訴人亦否認上開手機係受贈自丙○○，故證人
    丙○○此部分所述，亦無足取。又依上開告訴人所有之手機
    於偵查中檢察官勘驗後所拍存之照片以觀，該手機係裂為三
    部分；而觀之原審審理時勘驗後所拍存之照片雖分為四部分
    ，然此係因偵查中沒有照出手機外殼裡面的手機，有前揭原
    審勘驗筆錄及該等照片可資參照（見偵查卷第26頁、原審卷
    第48頁、第59頁），是二者並無扞挌，被告辯稱該手機之毀
    損係告訴人自行造成云云，亦無可採。末查依上開手機損壞
    照片可知，該手機仍存有按鍵，則告訴人陳稱伊有試打，已
    無法撥通云云，核與事理無違，被告雖辯稱該手機既已分裂
    損壞，無從撥打云云，亦屬誤解。
  (三)又證人丁○○雖證稱伊並未看到被告有故意丟擲告訴人手機
    云云，然依其於原審審理時所述：伊有與被告一起過去找丙○○，但伊在門口請人來開鎖，門開後，被告先進去，伊在
    門口付錢給開鎖的人，伊進入時，被告與告訴人在桌旁已經
    互相對罵了，伊在門口的那段時間約有一分鐘，沒有看到任
    何事情，伊進入後，因為與被告、告訴人有一段距離，沒有
    注意地上有無手機，也沒有看到丙○○打甲○○的手或安全
    帽等語（見原審卷第45頁至第47頁），顯見證人丁○○固有
    於前揭時地因陪同被告前往而在場，惟並非一開始就進入上
    開辦公室內，是其前揭關於未看到被告丟擲上開告訴人手機
    之陳述，即難謂係因被告未丟擲告訴人手機之故，故其前揭
    所述尚難憑為被告有利之認定。又證人丁○○係證稱因與被
    告、告訴人有一段距離，故伊沒有注意到地上有無手機，並
    非直接證稱地上沒有手機，自亦難以證人丁○○未注意之事
    ，遽認地上沒有遭丟擲在地之手機，進而推論被告並未丟擲
    上開告訴人手機。至證人乙○○雖於原審審理時證稱丁○○
    全程都有在場，有看到被告丟擲伊手機云云（見原審卷第48
    頁），然證人丁○○因稍晚於被告進入屋內，而沒有看到被
    告在丟擲上開告訴人之手機，已如前述，再參以證人丁○○
    既係被告友人，其苟有迴護被告之意，儘可於作證時證稱被
    告沒有丟擲告訴人手機即可，而無為上開較晚進入辦公室內
    及距離遠沒有注意到等陳述，是證人丁○○既已證稱伊沒有
    看到被告前揭丟擲告訴人手機行為，自不得僅因告訴人於原
    審審理時為此部分證述，即認證人丁○○亦有全程在場，見
    聞被告與告訴人於前揭時地全部互動過程。
  (四)綜上所述，被告所辯應係事後卸責之詞，無可採信。本件事
    證明確，被告犯行洵堪認定。
二、核被告所為，係犯刑法第354條之損壞他人之手機，足以生
    損害於他人罪。被告故意丟擲告訴人手機數下，係基於同一
    毀損犯意下之接續行為，僅侵害一個法益，應僅論以一毀損
    罪。原審以被告所為事證明確，適用刑法第354條、第42條
    第3項，刑法施行法第1條之1之規定，併審酌被告僅因細故
    即故意損壞告訴人之手機，惡性非輕，且被告犯後飾詞卸責
    ，毫無悔意，尚振振有詞，再告訴人前開手機市價大約新臺
    幣二萬元左右，亦經告訴人陳述在卷（見原審卷第49頁），
    然經原審協調後，告訴人堅持不與被告和解等一切情狀，量
    處被告罰金新臺幣1,5000元，並諭知如易服勞役之折算標準
    。復敘明本件因犯罪時間係在96年4月24日之後，而無中華
    民國九十六年罪犯減刑條例之適用。經核其認事用法及量刑
    均無不當。又刑之量定，屬事實審法院得依職權自由裁量之
    事項，原判決既已審酌被告前揭刑法第57條各款所列情狀，
    所量定之刑亦未逾越法定刑度，尚無違法或顯然失當之情。
    檢察官以被告僅因細故即故意毀損告訴人之手機，惡性非輕
    ，且犯後否認犯行毫無悔意云云為由，指摘原判決量刑過輕
    ，自無理由。至被告上訴意旨，以伊並未於前揭時地故意毀
    損告訴人之手機，告訴人手機在偵查中係分裂為「三部分」
    ，惟其自行拍照及於原審審理時竟已分裂為「四部分」，顯
    係告訴人偽製證據結果；又該手機既已分裂，自不可能撥話
    ，然告訴人竟稱伊有再撥，但無法撥通云云，益見該手機之
    分裂係告訴人為提告訴而製造之證據；證人丙○○是基於被
    伊查知與告訴人通姦而氣憤在心，才於偵查中證稱是伊將手
    機丟在地上云云，且丙○○已於原審審理時證稱伊無毀損情
    事，原審不予採信，有失公允；又證人丁○○為在場之人，
    此亦經告訴人於原審時證稱丁○○全程在場甚明，原判決既
    指丁○○較晚進屋，並未說明為何不採信告訴人此部分證詞
    ，理由顯有未備云云為由，指摘原審判決不當，然此等上訴
    理由均不足採，均經本院於前開理由予以指駁說明，是被告
    之上訴亦無理由，均應予駁回。
據上論斷，應依刑事訴訟法第368條，判決如主文。
本案經檢察官王清杰到庭執行職務。
中    華    民    國    98    年    7     月     9    日
                  刑事第二十二庭審判長法  官  何菁莪
                                      法  官  江振義
                                      法  官  李麗珠
以上正本證明與原本無異。
不得上訴。
                                      書記官  陳禹任
中    華    民    國    98    年    7     月    13    日
附錄：本案論罪科刑法條全文
刑法第354條
毀棄、損壞前二條以外之他人之物或致令不堪用，足以生損害於
公眾或他人者，處2年以下有期徒刑、拘役或5百元以下罰金。


司法院資訊處製作；財團法人民間司法改革基金會備份。
